臺灣高等法院刑事判決　　　　　　　　　　　　　　九十一年度交上易字第五四號
　　上　訴　人　　臺灣桃園地方法院檢察署檢察官
　　上　訴　人
　　即　被　告　　甲○○
右上訴人因被告過失傷害案件，不服臺灣桃園地方法院九十年度交易字第四五四號，
中華民國九十一年一月二日第一審判決（起訴案號：臺灣桃園地方法院檢察署九十年
度偵續一字第一號）提起上訴，本院判決如左：
    主  文
原判決撤銷。
甲○○無罪。
    理  由
一、公訴意旨以：甲○○於民國八十七年十二月二十日下午四時五十分許，駕駛車牌
    號碼ＡＩ—七０四五號自用小客車，沿桃園縣楊梅鎮○○路○段，由埔心往新屋
    方向行駛，行經幼獅路二段職訓中心附近，原應注意車前狀況，隨時採取必要之
    安全措施，且因天雨視線不清，而依當時情況，又無不能注意之情形，竟疏未注
    意，適有乙○○無照騎乘車牌號碼ＩＰＨ─０五六號重型機車自對向駛來，亦疏
    未注意車前狀況及減速慢行，致小客車與重型機車對撞。乙○○人車倒地後，受
    有左腿骨折、骨盆碎裂、頭部及手受傷多處等傷害。因認被告甲○○涉有刑法第
    二百八十四條第一項前段之過失傷害罪嫌。
二、按犯罪事實應依證據認定之，無證據不得推定其犯罪事實，刑事訴訟法第一百五
    十四條定有明文。而所謂認定犯罪事實之證據，係指足以證明被告確有犯罪行為
    之積極證據而言，該項證據必須適合於被告犯罪事實之認定，始得採為斷罪之資
    料（最高法院六十九年臺上字第四九一三號判例意旨參照）。本件公訴人認被告
    甲○○涉有上開罪嫌，無非係以被告經已自承車禍當時下著毛毛雨，其於距離告
    訴人乙○○十多公尺處，即已見告訴人騎乘機車往其車道行駛而來，彼時與其同
    向之右側機車道並無其他車輛行駛，而因時間急迫，遂未試圖閃避告訴人之機車
    ，及有卷附之道路交通事故調查報告表、診斷證明書、照片等為論據。惟經訊據
    被告甲○○，則堅決否認就本件車禍事故之發生有何過失，辯稱：其於發現告訴
    人後，即已減速並鳴按喇叭，惟告訴人仍往其車道騎駛，迨其發現告訴人闖入其
    所遵行之車道時，已閃避不及，其並無過失等語。
三、經查：
（一）被告駕車於行經上開路段時，因告訴人無故騎乘機車駛入被告之車道，致發生
      本件車禍事故一節，迭據被告陳明，核與證人即據報趕赴現場處理之警員丙○
      ○於偵查中結證稱：「（問：二車撞擊點之位置？）看撞擊點是以散落物為認
      定基準，散落物是落在汽車的車道，我所謂之撞擊點在中央，是指汽車車道。
      」等語（九十年度偵續一字第一號偵查卷第十五頁反面）相符，並有道路交通
      事故調查報告表一紙、現場及車損照片各四幀附卷（八十九年度偵續字第一二
      三號偵查卷第十五頁、第十六頁、第三十頁及反面）可稽，衡以該道路交通事
      故調查報告表所繪散落物之分佈圖及照片所攝之散落物，均係在該路段由埔心
      往新屋方向，亦即被告之行車方向，堪認小客車與機車之撞擊地點係在被告行
      車之車道。雖告訴人到庭陳稱發生事故之地點係在分向線處云云，惟告訴人之
      前開指陳既與卷存相關跡證不符，難予採憑。
（二）被告辯稱於發現告訴人後，即減速慢行，並鳴按喇叭一節，核與告訴人所陳「
      因聽聞喇叭聲，心情緊張」等語（八十八年度偵字第八七三五號偵查卷第十九
      頁反面、八十九年度偵續字第一二三號偵查卷第十頁反面至第十頁），亦相吻
      合。另檢察官經將本件肇事責任送請鑑定及覆議，結果分別以：「乙○○無照
      駕駛重機車侵入對向來車道」；「一、乙○○雨天無照駕駛重機車超速行駛，
      且駛入對向來車道，為肇事原因。二、甲○○無肇事因素。」，亦有臺灣省桃
      園縣區車輛行車事故鑑定委員會八十九年三月二十七日八九府車鑑桃字第０二
      五四號鑑定意見書（八十九年度偵續字第三號偵查卷第十六頁）及臺灣省車輛
      行車事故覆議鑑定委員會八十九年十一月一日府覆議字第八九一七三一號函（
      八十九年度偵續字第一二三號偵查卷第三三頁）各一紙在卷可參，益徵被告所
      辯並無過失，自堪採據。
四、此外，本院復查無其他積極證據足認被告甲○○有何過失傷害之犯行，既不能證
    明被告犯罪，自應為被告無罪之諭知。原審未查，遽為被告有罪之認定，並判處
    拘役三十日，尚有未合。被告提起上訴執此指摘原判決不當，為有理由，應由本
    院予以撤銷，改為被告無罪之諭知。檢察官據告訴人之請求，提起上訴意旨略以
    ：被告駕車肇事致告訴人身陷重殘，仍一再推卸責任，原判決僅以過失傷害罪論
    處，而就重傷害部分則未加審酌，顯有未當云云，為無理由。
據上論斷，應依刑事訴訟法第三百六十九條第一項前段、第三百六十四條、第三百零
一條第一項，判決如主文。
本案經檢察官劉靜婉到庭執行職務
中    華    民    國      九十一      年      六      月        四      日
                              臺灣高等法院交通法庭
                                  審判長法  官  陳  春  秋
                                        法  官  高  明  哲
                                        法  官  王  麗  莉
右正本證明與原本無異。
不得上訴。
                                        書記官  初  玲  玲
中    華    民    國      九十一      年      六      月        四      日
